臺灣花蓮地方法院民事裁定
                                   110年度監宣字第189號
聲  請  人  李忠信  

相  對  人  江美珍  

利害關係人  李忠孝  


上列當事人間監護宣告事件，本院裁定如下：
    主    文
宣告江美珍（女，民國00年00月00日生，身分證統一編號：Z000
000000號）為受監護宣告之人。
選定李忠信（男，民國00年0月00日生，身分證統一編號：Z0000
00000號)為受監護宣告之人之監護人。
指定李忠孝（男，民國00年0月00日生，身分證統一編號：Z0000
00000號）為會同開具財產清冊之人。
聲請費用新臺幣壹仟元由受監護宣告之人負擔。
    理   由
一、聲請意旨略以：聲請人李忠信為相對人江美珍之次子。相對
    人因罹患失智症，已不能為意思表示或受意思表示或辨識其
    意思表示之效果，爰依法聲請宣告相對人為受監護宣告之人
    ，併選定聲請人李忠信為監護人、指定相對人之長子李忠孝
    為會同開具財產清冊之人等語，並提出親屬系統表、戶籍謄
    本、中華民國身心障礙證明、親屬會議紀錄、同意書、印鑑
    證明、109年度綜合所得稅各類所得資料清單、全國財產稅
    總歸戶財產查詢清單等件為證。
二、監護宣告部分：
（一）按對於因精神障礙或其他心智缺陷，致不能為意思表示或
      受意思表示，或不能辨識其意思表示之效果者，法院得因
      本人、配偶、四親等內之親屬、最近一年有同居事實之其
      他親屬、檢察官、主管機關、社會福利機構、輔助人、意
      定監護受任人或其他利害關係人之聲請，為監護之宣告，
      民法第14條第1 項定有明文。查本件聲請人係相對人之次
      子，有戶籍謄本在卷可考（見本院卷第23頁），本件聲請
      於法相符，先予敘明。
（二）本院在鑑定人佛教慈濟醫療財團法人花蓮慈濟醫院（下稱
      慈濟醫院）蔡欣記醫師前訊問相對人，審驗相對人之心神
      狀況，相對人無法回應本院之呼喚，針對本院提問有發出
      聲音但無法辨識其意思，此有調查筆錄在卷足憑（見本院
      卷第77頁）。又該院精神鑑定報告書略以：鑑定當日，相
      對人生命徵象尚穩，長期臥床，對叫喚無反應，人時地無
      法辨識，日常生活需專人24小時照顧。鑑定結果認相對人
      有精神障礙，無為意思表示或受意思表示或辨識其意思表
      示效果之能力，無預後及回復之可能性等語，有慈濟醫院
      110年12月16日慈醫文字第1100003523號函暨精神鑑定報
      告書在卷可參（見本院卷第85至89頁）。足認相對人因血
      管性失智症已無日常生活自理能力，且經專業醫師研判相
      對人應已至完全不能為意思表示或受意思表示或辨識其意
      思表示效果之程度，故本件聲請為有理由，應予准許，爰
      宣告江美珍為受監護宣告之人。
三、選任監護人及開具財產清冊之人部分：
（一）按受監護宣告之人應置監護人。法院為監護之宣告時，應
      依職權就配偶、四親等內之親屬、最近一年有同居事實之
      其他親屬、主管機關、社會福利機構或其他適當之人選定
      一人或數人為監護人，並同時指定會同開具財產清冊之人
      。法院為前項選定及指定前，得命主管機關或社會福利機
      構進行訪視，提出調查報告及建議。監護之聲請人或利害
      關係人亦得提出相關資料或證據，供法院斟酌。法院選定
      監護人時，應依受監護宣告之人之最佳利益，優先考量受
      監護宣告之人之意見，審酌一切情狀，並注意下列事項：
      (1)受監護宣告之人之身心狀態與生活及財產狀況。(2)受
      監護宣告之人與其配偶、子女或其他共同生活之人間之情
      感狀況。(3) 監護人之職業、經歷、意見及其與受監護宣
      告之人之利害關係。(4) 法人為監護人時，其事業之種類
      與內容，法人及其代表人與受監護宣告之人之利害關係。
      民法第1110條、第1111條、第1111條之1 分別定有明文。
      家事事件法第176 條第1 項明定家事事件法第106 條於聲
      請監護宣告事件準用之，即法院為審酌受監護人之最佳利
      益，得徵詢主管機關或社會福利機構之意見，請其進行訪
      視或調查，並提出報告及建議。又監護宣告之裁定，應同
      時選定監護人及指定會同開具財產清冊之人，並附理由；
      法院為前項之選定及指定前，應徵詢被選定人及被指定人
      之意見，家事事件法第168 條第1 項、第2 項亦有明定。
（二）相對人江美珍受監護宣告，本院應依職權選任監護人。本
      院依職權囑託維安社會工作師事務所進行訪視，據覆略以
      ：相對人育有三名子女，現與次子即聲請人同住，受照顧
      品質佳，全天由外籍看護照顧已近三年，因罹患肺腺癌第
      四期，現在家進行安寧療護；聲請人有意願承擔相對人之
      照顧與監護責任，能站在維護相對人權益之立場，已與手
      足間達成共識，對於相對人未來之照護與財產事宜皆已有
      相關規劃與安排，故建議由聲請人擔任相對人之監護人等
      語，有維安社會工作師事務所111年1月2日維安監宣字第1
      11001號函暨成年人之監護宣告案件之訪視評估報告在卷
      可參（見本院卷第93至102頁） 。
（三）本院審酌上開訪視評估報告，認聲請人為相對人之次子，
      係相對人事務之主要處理者，能以相對人之最佳利益考量
      ，適切安排相對人之照護計畫，顯見聲請人與相對人間關
      係緊密，亦有意願擔任相對人之監護人，故認由聲請人擔
      任監護人，較能符合受監護宣告之人之最佳利益，爰選定
      聲請人李忠信為監護人，如主文第2 項所示。另利害關係
      人李忠孝為相對人之長子，同意擔任會同開具財產清冊之
      人，並能協助聲請人處理相對人相關事務，瞭解並能認知
      會同人應有之責任與義務，爰指定利害關係人李忠孝為會
      同開具財產清冊之人，以資充實相對人之最佳利益，如主
      文第3 項所示。
（四）末按民法第1113條準用同法第1099條之規定，於監護開始
      時，監護人李忠信對於受監護宣告人江美珍之財產，應會
      同利害關係人李忠孝，於2 個月內開具財產清冊陳報法院
      ，併此敘明。
四、依家事事件法第164 條第2 項裁定如主文。
中　　華　　民　　國　　111 　年　　1 　　月　　13　　日
                     家事法庭   法  官  陳淑媛
以上正本係照原本作成。
如對本裁定抗告，須於裁定送達後10日之不變期間內，向本院提
出抗告狀，並繳納抗告費新臺幣1,000元。　　　　　　　　　
中　　華　　民　　國　　111 　年　　1 　　月　　13　　日
                                書記官  鄭嘉鈴